臺灣臺南地方法院刑事判決　　　　　　　　　　　　　九十一年度自緝字第一九號
　　自　訴　人　乙○○
　　被　　　告　戊○○
　　指定辯護人　本院公設辯護人　甲○○
右列被告因偽造有價證券案件，經自訴人提起自訴，本院判決如左：
    主  文
戊○○無罪。
    理  由
一、自訴意旨略以：被告戊○○於民國八十四年七月間，曾利用自訴人在臺東就職之
    機會，多次前往自訴人位於臺南縣仁德鄉○○○街四巷五號之住處，藉逗留屋內
    等候自訴人之妻林玟玟下班之機會，取走自訴人置於客廳櫃檯內已簽妥自訴人乙○○署押，尚未填寫發票日期、金額之空白支票三紙（付款人均為美國運通銀行
    高雄分行，票號分別為一三０七四七、一三０七四八及一三０七四九號），被告
    戊○○於取得上開支票後，分別在票號一三０七四九號及一三０七四八號上自行
    填載發票日期為八十四年八月二十五日、一九九五年八月二十五日（即民國八十
    四年八月二十五日），金額各為一千萬元及二千萬元，完成支票上應記載之事項
    後，於八十四年八月間交付予榮旭冰溫科技股份有限公司（下稱榮旭公司）之代
    表人丁○○以行使，惟丁○○將前開票號一三０七四九號支票提示未獲付款後，
    即將前開二紙支票交還予被告戊○○，被告戊○○復將前開票號一三０七四八號
    支票交予己○○以行使，嗣因己○○將該票號一三０七四八號支票傳真予自訴人
    之朋友丙○○，並請丙○○聯絡自訴人出面處理，而自訴人於八十五年八月一日
    經由丙○○轉告，始發覺遺失前開票號一三０七四九號及一三０七四八號之支票
    三紙；又於八十五年十月三日，自訴人之妻林玟玟告訴被告戊○○詐欺案件審理
    時，經由丁○○之證詞始知悉上情，因認被告戊○○涉有刑法第三百二十條之竊
    盜罪嫌及同法第二百零一條第一項之偽造有價證券罪嫌云云。
二、按犯罪事實應依證據認定之，無證據不得推定其犯罪事實；又不能證明被告犯罪
    者，即應諭知無罪之判決，刑事訴訟法第一百五十四條、第三百零一條第一項分
    別定有明文。而認定被告有罪之事實，應憑證據，如未能發現相當之證據，或證
    據不足以證明，自不能以推測或擬制之方法，以為裁判之基礎；且自訴人之自訴
    ，係以使被告受刑事追訴為目的，是其陳述是否與事實相符，仍應調查其他證據
    以資審認，是自訴人之陳述為認定事實之依據時，必其陳述並無瑕疵，且就其他
    方面調查，亦與事實相符，始得採為論罪科刑之依據（最高法院四十年臺上字第
    八六號、五十二年臺上字第一三００號判例意旨參照）。
三、自訴人認被告戊○○涉有上開罪嫌，係以前開票號一三０七四八號，面額二千萬
    元之支票影本、自訴人函催被告戊○○返還前開三紙支票與被告戊○○函覆之存
    證信函各一份、美國運通銀行對帳單一紙等資為論據。訊據被告戊○○固坦承有
    在前開票號一三０七四九號及一三０七四八號空白支票上填寫發票日期及金額完
    成票據應記載事項後交予榮旭公司之代表人丁○○，作為取得冰溫技術代理權之
    價金之事實，惟堅決否認有自訴人所指之右揭犯行，辯稱：前開支票係自訴人於
    八十四年八月冰溫技術發表會時交予伊，作為投資冰溫技術取得代理權之用，因
    當時與榮旭公司之丁○○談妥買賣價金為三千萬，惟因尚未正式簽約，仍有降低
    買賣金額之可能，故自訴人乙○○始交付簽妥其名義之空白支票予伊，授權伊在
    正式簽約時填寫發票金額及日期，伊並未竊取自訴人之支票，亦未偽造支票等語
    。
四、經查：
  (一)自訴人前開美國運通銀行高雄分行000000000帳號，票號一三０七四九
    號及一三０七四八號之支票，係由被告戊○○在自訴人已簽名之空白支票上，填
    載發票日期及金額，並在背面簽名背書後，將之交予丁○○，丁○○將其中票號
    一三０七四九號，金額一千萬元之支票於八十四年九月一日提示不獲兌現後，於
    八十四年九月六日將前開二紙支票返還被告戊○○，被告戊○○則再將票號一三
    ０七四八號，金額二千萬元之支票交予己○○等情，業據被告戊○○供承在卷，
    核與自訴人所陳情節相符，復經證人丙○○到庭證述屬實，並有前開支票影本二
    紙、退票理由單一紙在卷可稽（存於本院八十五年度易字第二四五六號卷第一百
    一十四頁），堪信為真實。是本件系爭支票上自訴人之簽名既係真正，而被告亦
    坦承填寫發票日期及金額完成票據應記載事項，則本件被告戊○○是否犯罪之癥
    結，在於自訴人是否有交付系爭支票予被告戊○○並授權被告簽發之行為。
  (二)被告戊○○於八十四年八月五日與榮旭公司代表人丁○○就檳榔冰溫技術之生財
    器具及營業權利訂立買賣契約，約定買賣價金三千萬元，被告戊○○同時交付系
    爭票號一三０七四八及一三０七四九號支票二紙予丁○○並於支票背面簽名背書
    ，且約明契約於前開二紙支票兌現後生效，嗣因前開支票未獲兌現，即解除契約
    之事實，業據證人丁○○於本院八十六年九月二十四日調查時到庭證述明確（見
    本院八十六年度自字第二四七號卷第九十頁背面），復有買賣契約書一份在卷足
    憑（存於本院八十五年度易字第二四五六號卷第一百一十二頁），足見被告戊○○若非確信前開支票得以行使兌現，豈會將前開系爭支票作為投資檳榔冰溫技術
    之價金，又何以會在支票背書，而甘冒隨時為人發覺其竊盜及偽造有價證券犯行
    之風險。參以自訴人於八十四年八月七日，以副會長之身分偕同其妻林玟玟共同
    出席冰溫科技發表會，有照片二張附於本院八十五年度易字第二四五六號卷第四
    十五頁可參，堪認被告戊○○辯稱：前開支票係自訴人為投資冰溫技術授權予伊
    簽發等語，顯非無據。雖自訴人陳稱：冰溫發表會當天係被告稱日本冰溫研究所
    所長患有尿毒，因伊係醫師，請伊代為照顧云云，惟上開照片中，被告戊○○係
    與日本冰溫研究所所長山根昭美共同坐於主辦席中間，而右手邊則係自訴人與其
    妻林玟玟，且其自訴人前方之名牌係記載「副會長  乙○○先生」，據此觀之，
    顯係自訴人本身即係冰溫科技發表會主辦人員之一，而非自訴人所言僅係為照顧
    日籍會長之便始坐於主辦席，是自訴人前揭所述，尚難採信。又自訴人雖供稱：
    該筆投資冰溫科技之金額龐大，若伊確有投資，豈會未與被告簽訂書面契約云云
    ，然商業上投資型態甚多，未必均有書面契約，況契約之成立僅須當事人互相表
    示意思一致即成立，並不須有書面契約，則自不得以被告與自訴人未就投資冰溫
    技術訂立書面投資契約之事遽為不利被告之認定。
  (三)前開票號一三０七四九號支票既於八十四年九月一日經提示後退票，而依銀行作
    業程序理應通知存款戶，且美國運通銀行均按月寄發對帳單供客戶核對，且自訴
    人上開支票存款帳戶於八十四年九月二十四日關戶等情，有美國運通銀行高雄分
    行九十一年七月十二日美運發（九一）營運字第０二─０三六號函及九十一年九
    月二十四日美運發（九一）營運字第０二─０六五號函附卷可稽，衡情自訴人當
    自斯時起即已知悉上開支票已經簽發並遭退票，及另有二紙支票離其持有之事，
    何以未辦理掛失止付。又縱認自訴人確未接獲銀行通知，或於關戶時亦未發覺支
    票退票及離其持有之事，惟其於八十五年八月一日經由友人丙○○之告知並接獲
    票號一三０七四八號支票之傳真時，已明知支票經被告簽發一事，卻遲至八十六
    年五月十三日方提起本件自訴，亦不合常情。綜上各節，被告前述二紙支票係自
    訴人持交而供其簽發以爭取投資機會之辯解，應堪採信。
  (四)至於系爭票號一三０七四七號支票雖被告戊○○於本院八十六年六月十一日調查
    時供稱：該張支票係在濟仁神威公司自訴人交予伊作為支付冰溫技術發表會之廣
    告費用等語；復於本院九十一年六月十四日、七月四日及十月十六日訊問時均供
    稱：伊只有簽發一張一千萬元、一張二千萬元之支票，另一張伊沒有經手等語，
    被告所述前後不一，是否可採，並非無疑。然該票號一三０七四七號支票並未有
    提示之紀錄，有九十一年七月十二日美運發（九一）營運字第０二─０三六號函
    在卷足稽，是否確曾遺失或經簽發之情，除自訴人指訴外，並無其他證據足資佐
    證，當不得僅執此而為認定被告犯罪之依據。
  (五)綜上所述，系爭票號一三０七四八及一三０七四九號支票既係自訴人為投資冰溫
    技術交付被告並授權被告簽發，則與刑法偽造有價證券及竊盜罪之要件不符，自
    難以各該罪相繩。此外，復查無其他積極證據足認被告確有自訴人所指之犯行，
    自屬不能證明被告犯罪，揆諸首揭說明，依法應為被告無罪判決之諭知。
五、按告訴或請求乃論之罪，自訴人經合法傳喚，無正當理由不到庭或到庭不為陳述
    者，以撤回自訴論。其非告訴或非請求乃論之罪，得不待其陳述而為判決，刑事
    訴訟法第第三百三十一條第一項定有明文。本案自訴人乙○○經合法傳喚，有送
    達回證一紙附卷可考，無正當理由不到庭，且本案亦非告訴或請求乃論之罪，故
    爰不待其陳述而逕行判決，併此敘明。
據上論斷，應依刑事訴訟法第三百四十三條、三百三十一條第一項、第三百零一條第
一項，判決如主文。
中    華    民    國      九十一    年      十一      月        六      日
                                臺灣臺南地方法院刑事第六庭
                                    審判長法  官  陳欽賢
                                          法  官  石家禎
                                          法  官  林佩儒
右正本證明與原本無異
如不服本判決應於送達後十日內向本院提出上訴狀
                                          書記官  廖文靜
中    華    民    國      九十一    年      十一      月       十二     日
